【裁判字號】    89,判,742
【裁判日期】    890316
【裁判案由】    綜合所得稅
【裁判全文】
行  政  法  院  判  決                            八十九年度判字第七四二號
    原      告  甲○○
    被      告  財政部臺灣省北區國稅局
右當事人間因綜合所得稅事件，原告不服行政院中華民國八十八年一月二十日台八十
八訴字第○二八五七號再訴願決定，提起行政訴訟。本院判決如左︰
    主  文
原告之訴駁回。
    事  實
緣原告民國（以下同）八十三及八十四年度綜合所得稅結算申報，被告初查，以其列
報對中國殘障福利協會捐贈新台幣（以下同）七五○、○○○元及三○○、○○○元
。惟該協會對捐贈收入均未申報，且遭人檢舉販賣收據，乃予以剔除。原告不服，申
請復查結果，未准變更，遂提起訴願、再訴願，遞遭決定駁回，遂提起行政訴訟。茲
摘敘兩造訴辯意旨於次：
原告起訴意旨略謂︰一、按「對於教育、文化、公益、慈善機關或團體之捐贈，以捐
贈總額最高不超過綜合所得百分之二十為限。但有關國防、勞軍之捐贈及對政府之捐
獻，不受金額之限制。」得列為扣除額，此為所得稅法第十七條第一項二款第二目第
一小目所規定。今「中國殘障福利促進會」於七十年五月二日即經內政部以台內社字
第七三四五九四號核准成立，為一合法之慈善團體，原告對之為捐助行為，自得依法
提列舉扣除額。二、北區國稅局以該會於當年遭檢舉販賣收據，且該協會搬遷，國稅
局更以無從查證為由，核定剔除系爭捐贈扣除額。惟查，同年度與原告一同捐款予中
國殘障福利促進會之盧燦榮，與原告同樣提出捐贈收據乙紙及銀行存摺資料佐證，即
獲台北市國稅局肯認；且與原告之同事陳美麗，於八十三、八十四年度對該協會之捐
贈，亦得提列於所得捐贈扣除額之中，另查，財政部訴願決定書案號第八六二四八一
號案件，原告之友人亦遇相同情形，財政部訴願決定書即因提款日期與捐贈所載日期
相符而准予提列。按相同之事件應為相同之處理，除有合理正當之事由外，不得為差
別待遇，此為行政法之平等原則。況原告確實提領捐贈中國殘障福利促進會，依公平
原則，相同之事件自應為相同之處理。三、捐贈予慈善團體之一定數額，得提列於所
得中扣除，此為所得稅法中明文規定之事項。查中國殘障福利促進會既為內政部核准
成立之慈善團體，原告依法對之為捐款，再將捐款提列於所得扣除額中卻又不為北區
國稅局肯認，理由竟係以該協會當年之收入未提列報北區國稅局，且該協會當年遭檢
舉有販賣收據之嫌為由，此實令原告不能接受。蓋縱使該協會未將當年收入提列，此
乃該協會與北區國稅局間之問題，應令督導機關督促其按時履行其應盡之義務，而絕
非將此等不利益歸諸納稅義務人；再者，倘該協會確有販賣收據之情事，則此等涉及
偽造文書、詐欺等刑責，且又影響國家稅賦之公平性，北區國稅局不向司法機關檢舉
，而僅作為卸責之用，用以直接否准受處分提列於扣除額之中，並似藉此認定受處分
人取得捐款收據即係自該協會販賣而來，此除對原告之稅賦負擔造成不公平之外，似
亦指摘原告偽造文書。原告在此否認此筆捐款有偽造之情形，原告確實捐款予該協會
，此有原告提示之銀行提款資料及該協會之捐款收據可稽。倘北區國稅局認此捐款不
實，尚祈舉證證明之。四、原告為一守法之國民，深知稅收為國家建設之由來，若不
誠實申報，影響所及，除個人可能因此受罰之外，國家建設更可能因而停滯，因此原
告自有收入以來，均按時申報繳稅，從未有逾時或逃漏稅捐之紀錄。原告為頗富盛譽
之保險專員，收入頗豐，助人從不落人後（此均有資料可稽），經常捐助各慈善團體
，盼能幫助真正有需要之人。既法令明文規定捐助之款項可列入所得扣除額中，原告
當即依法提列，但竟為北區國稅局否准；否准之理由卻又荒誕不稽，完全令人無法接
受，原告既依法為捐助行為，自應得依法將捐款項目列舉於扣除額中，請撤銷再訴願
決定、訴願決定及原處分等語。
被告答辯意旨略謂：一、按「二、扣除額：納稅義務人就左列標準扣除額或列舉扣除
額擇一減除外，並減除特別扣除額．．．(二)列舉扣除額：1.捐贈：對於教育、文化、
公益、慈善機構或團體之捐贈總額最高不超過綜合所得總額百分之二十為限。但有關
國防、勞軍之捐贈及對政府之捐獻，不受金額之限制。」為所得稅法第十七條第一項
第二款第二目第一小目所明定。二、卷查本件原告取得中國殘障福利協會所開立日期
為八十三年九月二十二日、同年十二月七日及八十四年八月二日之捐贈收據計三紙，
面額共計七五○、○○○元及三○○、○○○元，並於八十三、八十四年度綜合所得
稅結算申報時列報為捐贈扣除額，本局初查以中國殘障福利協會涉嫌販售捐贈收據，
幫助他人逃漏稅捐，又原告未能提示捐贈系爭款項之資金流程，乃否准認列系爭捐贈
七五○、○○○及三○○、○○○元。原告不服，主張其確有捐贈事實，有捐贈收據
云云，申請復查決定以該協會八十三、八十四年度未列報捐贈款項收入，且遭人檢舉
涉嫌販售收據在案，復經財政部台北市國稅局通知該協會提供系爭捐贈款項之入帳紀
錄憑證供核，惟已他遷不明無從查證，原告主張尚難採據，乃未准變更原核定，揆諸
首揭規定，並無不合。三、茲原告復執前詞，檢附金融機構提款資料影本提起訴願，
經核中國殘障福利協會負責人翟平洋因以簽發不實捐款金額之不實收據，交與納稅義
務人，作為逃漏綜合所得稅之用，違反稅捐稽徵法等案件，業經臺灣台北地方法院檢
察署檢察官八十六年度偵字第六八○五號起訴書提起公訴在案。又所提示之金融機構
存摺影本，僅能證明該存摺所有人有於年月日欄所列時間存、提若干款項，並不足以
證明存、提款項之原因、用途；況原告所提示銀行存摺之提領日期及金額等資料，核
與捐贈收據之提領日期及金額，亦未盡相符，尚難證明確有捐贈該協會之事實，所訴
不足採據，本件原處分請予維持。綜上論述：原處分及所為復查、訴願、再訴願決定
並無違誤，請駁回原告之訴等語。
    理  由
按對於教育、文化、公益、慈善機關或團體之捐贈總額最高不超過綜合所得額百分之
二十為限，得申報為列舉扣除，自個人綜合所得總額中減除，固為行為時所得稅法第
十七條第一項第二款第二目第一小目前段所規定；惟納稅義務人主張前項扣除，應對
捐贈之事實負舉證責任，倘所提之證據，不足以證明確有捐贈事實，即不能認其主張
為真實。本件原告八十三及八十四年度綜合所得稅結算申報，被告初查，以其列報對
中國殘障福利協會（以下簡稱殘障協會）捐贈七五○、○○○元及三○○、○○○元
。惟該協會對捐贈收入均未申報，且遭人檢舉販賣收據，乃予以剔除。原告不服，申
請復查結果，未准變更，原告乃循序提起行政訴訟，主張其有提款之證據，可證實確
有捐贈之事實，被告應予採認云云。本件原告雖提出殘障協會出具之收據，記載日期
八十三年九月二十二日、八十三年十二月七日、八十四年八月二日，金額分別為二四
○、○○○元、五一○、○○○元、三○○、○○○元及儲金簿等影本為證。惟查，
殘障協會雖已向主管機關內政部辦理立案登記，然該協會八十三、八十四年度並無列
報原告系爭捐贈之收入，其負責人翟平洋遭人檢舉販賣收據幫助漏稅人逃稅，經台灣
台北地方法院檢察署八十六年度偵字第六八○五號偵查終結起訴在案，有被告前案紀
錄表在卷可按。而殘障協會遭人檢舉販賣收據，且未列報系爭捐贈收入，經被告通知
該協會提供系爭捐贈款項之入帳紀錄供核，亦因該協會已他遷不明，無法查證所出具
之收據內容屬實，是原告所提收據尚不足以證明其確有捐贈之事實。次查，原告提出
之提款紀錄，除其中八十三年九月二十一日提領現金二十二萬元，核與八十三年九月
二十二日捐贈收據所記載之日期及金額均不符，八十四年八月二日提領現金一百萬元
，亦核與八十四年八月二日捐贈收據之金額不符，均難採為有利原告之認定外，原告
既係任職於國泰人壽股份有限公司，於八十三年九月二十一日提領現金二十二萬元後
，未旋即交付予殘障協會，反而隨身攜帶，於翌（二十二）日始為捐贈，無端增加危
險。且依常情，原告如欲捐贈上開大額捐款，理應取得殘障協會之銀行等帳戶，以匯
款或轉帳之方式為之，不僅安全且可供證明款項之流向，原告當無先行提款或當日提
領現金再予交付之理，原告提領現金捐贈之舉，核與常情有違。再依原告所舉儲金簿
提領紀錄，雖載有各次提款金額，然並無該項提款流向該協會之證據資料，尚難證明
該等現金提款確供系爭捐贈之事實。再查，原告所提該協會所出具之收據三紙影本，
其上所蓋該協會之負責人及經手人印章均為翟平洋，明顯可看出係分別使用三枚大小
不同之印章，顯異於尋常。又殘障協會未申報八十三、八十四年度之捐贈收入，固無
法證明原告無捐款之事實，惟原告既不能積極舉證證明其確有捐款之事實，亦無法提
出資金之流向供查核，以實其說，前已詳述，尤無從以殘障協會未申報系爭捐贈而證
明原告捐款之事實。至原告另提出之證物五盧燦榮八十二年度綜合所得稅復查決定書
、證物六陳美麗八十三、八十四年度綜合所得稅復查決定書、證物七財政部八六台財
字第八六○三七六三七七號訴願決定書等，均屬個案，本院不受上開決定之拘束。綜
上所述，原告所提資料，尚不能證明渠確於八十三、八十四年度為系爭捐贈，被告初
核，予以剔除，於法無違，復查決定未予變更，一再訴願決定遞予維持，俱無違誤，
原告起訴意旨，非有理由，應予駁回。
據上論結，本件原告之訴為無理由，爰依行政訴訟法第二十六條後段，判決如主文。
中    華    民    國     八十九      年      三      月      十六       日
                    行 政 法 院 第 二 庭
                                審 判 長 評  事      陳  石  獅
                                         評  事      彭  鳳  至
                                         評  事      黃  合  文
                                         評  事      林  茂  權
                                         評  事      王  立  杰
右  正  本  證  明  與  原  本  無  異
                                         法院書記官  王  福  瀛
中    華    民    國     八十九      年      三      月      十七       日


司法院資訊處製作；財團法人民間司法改革基金會備份。
